【裁判字號】    95,易,1059
【裁判日期】    950829
【裁判案由】    詐欺
【裁判全文】
臺灣臺北地方法院刑事判決              95年度易字第1059號
公  訴  人  臺灣臺北地方法院檢察署檢察官
被      告  甲○原名李國威）.
上列被告因詐欺案件，經檢察官提起公訴（95年度調偵緝字第25
號），本院判決如下：
    主  文
甲○意圖為自己不法之所有，以詐術使人將本人之物交付，處拘
役伍拾日，如易科罰金，以銀元參佰元即新台幣玖佰元折算壹日
。
    事  實
一、甲○（原名李國威）於民國八十八年初因工作關係而認識當
    時在華衛電視台工作之乙○○，進而與乙○○熟識，詎其竟
    基於意圖為自己不法所有犯意，於八十八年三月十日前某日
    （正確日期已無法記憶），在臺北市松山區○○○路十一巷
    三五號八樓「華衛電視台」辦公室，向乙○○佯稱其再過一
    陣子會回去香港，可以代其購買到較便宜之流行款行動電話
    ，使乙○○陷於錯誤，而邀集其同事一起購買行動電話，並
    於八十八年三月十日前某日先匯款新台幣（下同）三萬元予
    甲○，後於八十八年三月十日，在臺北市松山區○○○路十
    一巷三五號一樓門口，將十七支行動電話之餘款十二萬七千
    元現金交予甲○，甲○並告知乙○○：伊在一個星期後回國
    就會與她聯絡，並將行動話送交給她等語，乙○○乃在甲○
    所告知會回國當日撥打甲○行動電話，然無人接聽，之後一
    再聯絡亦均無法找到甲○。嗣於八十九年二月間，乙○○雖
    曾透過友人而找到甲○，甲○於八十九年二月二十三日簽發
    面額五千元之本票三十張及七千元之本票一張，約定自八十
    九年三月二十五日起分期清償，然於第一張本票屆期，甲○
    又避匿不見，乙○○始知受騙。
二、案經乙○○告訴暨臺北市政府警察局大安分局報灣臺北地方
    法院檢察署檢察官偵查起訴。
    理  由
一、訊之被告甲○固坦承因向告訴人乙○○稱可自香港代買較便
    宜之行動電話，而向乙○○收取十五萬七千元無誤，惟矢口
    否認有何詐欺取財之犯行，辯稱：伊之前即和香港姓洪的朋
    友交易好幾次，那個朋友在香港那裡是拿水貨，因算是私下
    交易，所以他說沒有辦法給伊收據發票，那次因伊在香港有
    事情要處理，那朋友剛好說他沒有時間過來，就找另外一位
    翁宏義先向伊收錢，但伊要去香港的前二天，打電話就開始
    聯絡不到那個朋友，伊不是蓄意要騙告訴人云云。經查，上
    揭事實業據證人乙○○於本院九十五年七月二十八日審理時
    證述明確，並有本票影本三十一張在卷可稽，被告於本院審
    理時亦自承：伊係以要去香港可代買較便宜之行動電話，而
    向乙○○收取十五萬七千元等語，堪信證人乙○○所述屬實
    。雖被告否認有何詐欺之犯意，然被告於檢察官九十五年一
    月四偵訊時係稱：「伊當時在聯霸公司工作，該公司為手機
    之中盤商，從事進口手機販賣，伊曾居住香港，聯霸部分商
    品亦由香港進口，因工作關係認識香港賣手機的朋友。伊私
    下亦有跟他們交易‧‧‧一次因對方（呂浩威）介紹一批廉
    價大陸手機，並詢問伊的意願，伊有參與並介紹親友參與投
    資，伊個人投資十幾支，同時亦幫告訴人購買十幾支，但約
    定日期屆至，貨僅來了三支，並稱會陸續交貨，伊交三支手
    機給先下訂單的人，但是後來呂就未再繼續交貨了，現在已
    經找不到人了。（是否控告呂浩威？）沒有，因為一直都沒
    有任何憑證」等語，顯與其在本院所述不符。又被告於本院
    審理時自承伊至今並未前往香港，亦無法提出交付款項予其
    友人之證明，且衡以經驗法則，倘被告確係要自行前往香港
    代購行動電話，其何需在臺灣即先將價金交付予其友人？且
    在無法取得行動電話時，亦當會採取法律途徑，並將實情告
    知告訴人，然被告竟在收取告訴人交付之款項後即行蹤不明
    ，從未主動與告訴人聯繫，在經過近一年時間經告訴人找到
    ，並請其簽發本票後，又在第一張本票到期時避匿不見，其
    有為自己不法所有之意圖甚明，其所辯尚無足採。是本案事
    證已明，被告所為上揭詐欺取財之犯行已可認定，應予依法
    論科。
二、核被告之所為，係犯行為時刑法第三百三十九條第一項之詐
    欺取財罪。又被告行為後，刑法第四十一條曾經立法院於九
    十年一月四日修正，並經總統於九十年一月十日公布，於九
    十年一月十二日生效，其後刑法部分條文又於九十四年二月
    二日修正公布，並於九十五年七月一日施行，其中刑法第二
    條第一項規定：「行為後法律有變更者，適用行為時之法律
    ，但行為後之法律有利於行為人者，適用最有利於行為人之
    法律」，且刑法施行法亦於九十五年六月十四日修正，於九
    十五年七月一日施行，增訂第一條之一規定：「中華民國九
    十四年一月七日刑法修正施行後，刑法分則編所定罰金之貨
    幣單位為新臺幣。九十四年一月七日刑法修正時，刑法分則
    編未修正之條文定有罰金者，自九十四年一月七日刑法修正
    施行後，就其所定數額提高為三十倍。但七十二年六月二十
    六日至九十四年一月七日新增或修正之條文，就其所定數額
    提高為三倍。」，而按犯罪後刑罰法律修正後新舊法比較適
    用，應就罪刑有關法定加減原因等一切情形，綜合其全部之
    結果而為比較，再適用有利於行為人之法律處斷，且應全部
    適用舊法或新法，不得割裂適用，此有最高法院八十八年台
    上字第五八四○號、八十七年度台非字第四○○號判決意旨
    可供參照。經綜合比較：1.本件被告所犯之詐欺取財罪，依
    九十四年二月二日修正公布前及後之刑法條文論處之結果，
    因刑法第三百三十九條第一項規定有罰金刑，依上開刑法施
    行法第一條之一，雖改以新台幣為罰金之單位並提高三十倍
    ，惟因修正前之罰金單位為銀元，與新台幣之折算比例為三
    比一，又因前刑法分則有關條文罰金之倍數亦經修正前罰金
    罰鍰提高標準條例提高為十倍，因而依修正後之刑法施行法
    第1條之1規定提高三十倍，就罰金之最高額而言，實與修正
    前罰金之最高額相同，惟罰金之最低額部分，因刑法第三十
    三條第五款亦經修正，罰金最低額由銀元一元以上，提高為
    一千元以上，並以百元為單位，因而以九十四年二月二日修
    正公布前之刑法第三百三十九條第一項之規定有利於被告。
    2.被告行為時之刑法第四十一條係規定：「犯最重本刑為三
    年以下有期徒刑以下之刑之罪，而受六月以下有期徒刑或拘
    役之宣告，因身體、教育、職業或家庭之關係，執行顯有困
    難者，得以一元以上三元以下折算1日，易科罰金。」，而
    被告行為後，刑法第四十一條於九十年一月十二日修正生效
    （下稱舊刑法），修正內容將得易科罰金之適用範圍擴大為
    「犯最重本刑為五年以下有期徒刑以下之刑之罪，而受六月
    以下有期徒刑或拘役之宣告，因身體、教育、職業、家庭之
    關係或其他正當事由，執行顯有困難者，得以一元以上三元
    以下（按：業經修正前罰金鍰提高標準條例第二條提高一百
    倍）折算一日，易科罰金。但確因不執行所宣告之刑，難收
    矯正之效或難以維持法秩序者，不在此限。」，嗣刑法第四
    十一條於九十四年二月二日修正公布，並於九十五年七月一
    日施行（下稱新刑法），新刑法第四十一條修正為「犯最重
    本刑為五年以下有期徒刑以下之刑之罪，而受六個月以下有
    期徒刑或拘役之宣告者，得以新臺幣一千元、二千元或三千
    元折算一日，易科罰金。但確因不執行所宣告之刑，難收矯
    正之效，或難以維持法秩序者，不在此限。」，上開法律迭
    有變更，經比較行為時法、中間時法及裁判時法後，以中間
    時之舊刑法對被告最有利，依新刑法第二條第一項但書之規
    定，自應適用中間時之舊刑法第四十一條第一項前段規定。
    是本件以舊刑法較有利於被告，應整體適用舊刑法及修正前
    之罰金罰鍰提高標準條例第一條前段之規定，論處被告罪刑
    如前所述。至於被告於八十八年間雖亦曾因詐欺案件，經臺
    灣基隆地方法院檢察署檢察官依刑事訴訟法第二百五十三條
    之規定，以八十八年度偵字第三三四五號不起訴處分確定在
    案，然按「刑事訴訟法第二百六十條雖規定，不起訴處分已
    確定者，非有該條第一、二款情形之一，不得對於同一案件
    再行起訴。惟該法條所稱之同一案件，係指事實上之同一案
    件而言，不包括連續犯、牽連犯之法律上同一案件。蓋檢察
    官之不起訴處分，並無審判不可分原則之適用，從而已經不
    起訴處分之部分，即與其他未經不起訴處分之部分，不生全
    部與一部之問題，其他部分經偵查結果，如認為應提起公訴
    者，自得提起公訴，不受刑事訴訟法第二百六十條規定之限
    制。」，此有最高法院九十二年度台上字第五二一號、八十
    三年度台上字第三四四九號判決意旨可供參照，而查該案之
    告訴人為王珮綺，犯罪事實為「被告向王珮綺佯稱伊係從事
    電訊器材業務，可以較廉價之價格購得行動電話，使王珮綺
    誤信為真，自八十八年三月二十二日起至四月六日止，陸續
    以匯款之方式匯與被告共三十二萬七千五百元，詎被告於收
    受前開款項後即避不見面逃逸無蹤」，顯與本案事實不同，
    自不生裁判上連續犯一罪關係，故認檢察官起訴本案合於法
    律規定，附此敘明。爰審酌被告雖否認犯罪，然已將所詐得
    之金錢全數返還予告訴人，犯後態度尚可，及其智識程度、
    犯罪之動機、手段、犯罪所生危害等一切情狀，量處如主文
    所示之刑，並依九十年一月十二日修正施行之舊刑法第四十
    一條第一項前段之規定，諭知易科罰金之折算標準。
據上論斷，應依刑事訴訟法第二百九十九條第一項前段，刑法第
二條第一項、九十年一月十二日施行之刑法第三百三十九條第一
項、第四十一條第一項前段，修正前罰金罰鍰提高標準條例第一
條前段、第二條，現行法規所定貨幣單位折算新台幣條例第二條
，判決如主文。
本案經檢察官楊仲萍到庭執行職務。
中    華    民    國    95    年    8     月    29    日
                  刑事第一庭  審判長法  官  陳興邦
                                    法  官  劉素如
                                    法  官  林春鈴
上正本證明與原本無異。
如不服本判決，應於判決送達後10日內向本院提出上訴狀。
                                    書記官  羅欣宜
中    華    民    國    95    年    8     月    29    日
附錄本案論罪科刑法條：
中華民國刑法第339條
意圖為自己或第三人不法之所有，以詐術使人將本人或第三人之
物交付者，處5年以下有期徒刑、拘役或科或併科1千元以下罰金
。
以前項方法得財產上不法之利益或使第三人得之者，亦同。
前二項之未遂犯罰之。


司法院資訊處製作；財團法人民間司法改革基金會備份。
